臺灣高等法院臺南分院刑事判決
111年度上訴字第1051號
上  訴  人  臺灣臺南地方檢察署檢察官
被      告  張金足
選任辯護人  蔡佳燁律師（法扶律師）
上列上訴人因被告毒品危害防制條例案件，不服臺灣臺南地方法
院111年度訴字第215號中華民國111年6月14日第一審判決（起訴
案號：臺灣臺南地方檢察署110年度偵字第23415號；移送併辦案
號：臺灣臺南地方檢察署111年度偵字第3663號、111年度偵字第
20770號），提起上訴，本院判決如下：
    主  文
原判決關於張金足幫助販賣第二級毒品部分撤銷。
張金足共同販賣第二級毒品，處有期徒刑貳年捌月。扣案如附表
一所示之物，沒收之。
其他上訴（張金足無罪部分）駁回。
    事  實
一、張金足與洪順興（已歿，所涉違反毒品危害防制條例部分，
    業經臺灣臺南地方檢察署檢察官為不起訴處分）為同居男女
    朋友，與陳毅偉則為親戚關係。緣陳毅偉於民國110年6月6
    日16時33分許，以行動電話撥打張金足持用之0000000000號
    行動電話與洪順興聯繫，詢問洪順興可否販賣新臺幣（下同
    ）2,500元之甲基安非他命，經洪順興表示要向上手詢問看
    看後，雙方通話暫時中斷。張金足知悉洪順興欲販賣第二級
    毒品甲基安非他命予陳毅偉，且明知甲基安非他命為毒品危
    害防制條例第2 條第2 項第2 款之第二級毒品，不得販賣，
    竟基於幫助洪順興販賣第二級毒品甲基安非他命以營利之犯
    意，於同日16時37分許，依洪順興之指示，以其持用之0000
    000000號行動電話聯繫陳毅偉，在通話過程代洪順興與陳毅
    偉約定販賣甲基安非他命之數量及交易地點；復於同日16時
    49分43秒許，陳毅偉以行動電話撥打張金足持用之00000000
    00號行動電話並告知已抵達交易地點，張金足乃轉告洪順興
    此事，洪順興遂於同日16時49分43秒通聯後某時（起訴書誤
    繕為16時50分許，應予更正），在臺南市○○區○○里○○000○00
    號前，以1,000元之價格，販賣第二級毒品甲基安非他命1包
    （重量約1公克）予陳毅偉，而完成交易。嗣經警依法對張
    金足持用之0000000000號行動電話實施通訊監察後，於110
    年9月10日21時48分許，持臺灣高雄地方法院核發之搜索票
    ，至張金足與洪順興共同居住之臺南市○○區○○○○街000巷00
    號執行搜索，當場扣得如附表一所示之0000000000號行動電
    話1支（含SIM卡1張），而查悉上情。
二、案經高雄市政府警察局林園分局報告臺灣高雄地方檢察署檢
    察官呈請臺灣高等檢察署檢察長核轉臺灣臺南地方檢察署檢
    察官偵查起訴暨移送併辦。　　
　　理  由
壹、有罪部分：
甲、證據能力部分：
    按被告以外之人於審判外之陳述，雖不符刑事訴訟法第159
    條之1 至第159 條之4 之規定，而經當事人於審判程序同意
    作為證據，法院審酌該言詞陳述或書面陳述作成時之情況，
    認為適當者，亦得為證據；當事人、代理人或辯護人於法院
    調查證據時，知有同法第159 條第1 項不得為證據之情形，
    而未於言詞辯論終結前聲明異議者，視為有前項之同意，刑
    事訴訟法第159 條之5 定有明文。立法意旨在於傳聞證據未
    經當事人之反對詰問予以核實，原則上先予排除；惟若當事
    人已放棄反對詰問權，於審判程序中表明同意該等傳聞證據
    可作為證據；或於言詞辯論終結前未聲明異議，基於尊重當
    事人對傳聞證據之處分權，及證據資料愈豐富，愈有助於真
    實發見之理念，且強化言詞辯論主義，使訴訟程序得以順暢
    進行，上開傳聞證據亦均具有證據能力。查本判決所引用被
    告以外之人於審判外之言詞或書面陳述，經檢察官、被告張
    金足及辯護人於本院準備程序及審理時均表示同意有證據能
    力（見本院卷第108-110、141頁），本院審酌該等被告以外
    之人審判外陳述作成時之情況，並無不能自由陳述之情形，
    亦無顯不可信之情狀，且未見有何違法取證或其他瑕疵，而
    與待證事實具有關聯性，本院認為以之作為證據應屬適當，
    自均得作為證據。　　　　　　
乙、實體部分：　　
一、訊據被告張金足固坦承有於附表二編號㈠②所示之時間，以00
    00000000號行動電話與陳毅偉聯絡，確認陳毅偉欲購買甲基
    安非他命之數量及交易地點後轉告洪順興；復於附表二編號
    ㈠④所示之時間，接聽陳毅偉撥打的電話，得知陳毅偉已抵達
    交易地點，乃轉告洪順興此事，之後由洪順興出面與陳毅偉
    進行毒品交易，而承認有幫助洪順興販賣第二級毒品犯行等
    情，然否認有與洪順興共同販賣第二級毒品之行為，辯稱：
    伊只是幫洪順興打電話給陳毅偉，及接聽陳毅偉的來電，居
    中傳達伊與陳毅偉通話之意思予洪順興而已，並沒有與洪順
    興共同販賣毒品之意思云云。
二、惟查：　　　　
　㈠被告與洪順興為同居男女朋友，與陳毅偉則為親戚關係；陳
    毅偉於110年6月6日16時33分許，以行動電話撥打被告持用
    之0000000000號行動電話與洪順興聯繫，並詢問洪順興可否
    販賣2,500元之甲基安非他命，經洪順興表示要向上手詢問
    看看後，雙方通話暫時中斷；被告於同日16時37分11秒許、
    49分43秒許，以其持用之0000000000號行動電話與陳毅偉通
    話，之後洪順興於同日16時49分43秒通聯後某時，在臺南市
    ○○區○○里○○000○00號前，以1,000元之價格，販賣第二級毒
    品甲基安非他命予陳毅偉等事實，業據證人即同案共犯洪順
    興於警詢及偵訊時陳述（見偵一卷第41-43、255頁）、證人
    即購毒者陳毅偉於警詢、偵訊及原審審理時證述（見偵一卷
    第104-107、215-216頁）在卷，且有臺灣高雄地方法院110
    年聲搜字1006號搜索票、高雄市政府警察局林園分局搜索扣
    押筆錄、扣押物品目錄表、臺灣高雄地方法院110年聲監字
    第363號、110年聲監續字第766號通訊監察書及電話附表、
    如附表二編號㈠所示之通訊監察譯文（見偵一卷第51、53-55
    、79-82、91-92頁）、扣押物品照片（見原審卷第113頁）
    附卷可稽，以及如附表一所示之電話1支扣案可佐，復為被
    告所不爭執（見偵一卷第25-27、260-262頁；原審卷第182-
    187頁），此部分之事實堪可認定。　
　㈡按關於正犯、從犯之區別，係以其主觀之犯意及客觀之犯行
    為標準，凡以自己犯罪之意思而參與犯罪，無論其所參與者
    是否犯罪構成要件之行為，皆為正犯。其以幫助他人犯罪之
    意思而參與犯罪構成要件之行為，亦為正犯；必以幫助他人
    犯罪之意思而參與犯罪，其所參與者又為犯罪構成要件以外
    之行為，始為從犯。而聯絡毒品買賣、交付毒品、收取毒品
    買賣價金等行為，均屬販賣毒品罪構成要件事實之部分行為
    ，苟有參與其事，即係分擔實行犯罪行為，自應負共同販賣
    毒品罪責，是就約定毒品買賣之時間、地點、金額數量之磋
    商，及毒品之實際交付、收取現款，均係構成販賣毒品罪之
    重要核心行為（最高法院109 年度台上字第214號判決意旨
    參照）。經查：
　⒈被告於警詢時供稱：「（員警提示你所持用之0000000000門
    號與門號0000000000於110年6月6日16時33分、37分、48分
    及49分之雙向通聯譯文共4則予你檢視，該通話内容是否為
    你以及洪順興與陳毅偉之對話?談論内容為何？）這4通電話
    是洪順興叫我幫他與表弟陳毅偉聯繫，他要販賣第二級毒品
    甲基安非他命給陳毅偉。」等語（見偵一卷第25-27頁）；
    於偵訊時供稱：「（《提示110年6月6日之通訊監察譯文》這
    是你、洪順興與陳毅偉的通訊對話嗎？内容是何意思？）A
    是我，B是陳毅偉，C是洪順興。這4通電話就是陳毅偉打電
    話來給我，要問洪順興在不在，要找他買毒品甲基安非他命
    ，洪順興在我旁邊，叫我問陳毅偉要購買多少錢的甲基安非
    他命。（為何陳毅偉要向洪順興買甲基安非他命，不打洪順
    興的電話，而是打你的電話？）因為洪順興的手機沒有電，
    沒有開。」、「（你除了居中傳達外，是否還會幫忙磋商價
    格及數量？）不會，除非洪順興有跟我講。」、「（陳毅偉
    是否是找洪順興交易毒品，找不到洪順興，就會打你的電話
    找洪順興？）是。（你是否也一定會幫陳毅偉傳達？）是。
    」、「（此次毒品交易你與洪順興如何分工？）我負責在家
    電話聯絡，並傳達洪順興的意思，洪順興則負責去送毒品與
    藥腳接洽。」等語（見偵一卷第260-262頁）。
　⒉證人即同案共犯洪順興於偵訊時陳稱：「（《提示110年6月6
    日之通訊監察譯文》，這是你和陳毅偉的通訊對話嗎？内容
    是何意思?）『A』是張金足，『B』是陳毅偉，『C』是我，這4通
    電話是我叫張金足幫我跟我的藥腳陳毅偉聯繫，我要販賣二
    級毒品甲基安非他命給陳毅偉。（上記通話B：『再發拉、半
    個、2-3000、兩粒半、茶魔對面』，C：『半ㄟ、我再問看看、
    馬上有阿』、A：『身上多少現金、我再叫他去帶你、我叫他
    拿出去給你』指何意？）『再發拉』是陳毅偉詢問我有沒發財
    。『半個』是指重量1.8公克價值2,500元的甲基安非他命。『2
    -3000』是指陳毅偉要買甲基安非他命的價錢。『兩粒半』是指
    2,500元，『茶魔對面』則是指臺南市仁德區統一超商中洲門
    市旁邊交易。『半ㄟ』是指重量1.8公克價值2,500元的甲基安
    非他命。『我再問看看』是我要向我的毒品上游小黑詢問。『
    馬上有阿』是指馬上有答案。『身上多少現金』、『我再叫他去
    帶你』，是指我跟張金足講，叫他跟陳毅偉講，我不要讓他
    來我家，他到的時候，我再出去找他。（承上，上開你與陳
    毅偉有無毒品交易成功？你與何人一同前往？於何時？何地
    ？交易之毒品種類、數量、金額為何？由何人交付毒品？現
    場尚有何人在場？駕駛何種車輛？車號？）我們有交易毒品
    ，我一人與陳毅偉交易，於110年6月6日16時50分許在臺南
    市○○區○○里○○000○00號前交易重量1.8公克價值2,500元的甲
    基安非他命。我是騎機車前往。（據陳毅偉於偵訊時證稱：
    本次原本是要跟你買2,500元的甲基安非他命，但因為沒錢
    最後只有跟你買1,000元的甲基安非他命，有何意見？）沒
    有意見，應該是對啦，這麼久了沒有印象了。」等語（見偵
    一卷第254-255頁）。　
　⒊證人陳毅偉於警詢時陳稱：「（員警針對張金足所持用之門
    號0000000000號進行通訊監察，並提供該門號與門號000000
    0000號於110年6月6日16時33分、37分、48分及49分之雙向
    通聯譯文共4則予你檢視，該通話内容是否為你與張金足、
    洪順興等2人之對話？對話内容是談論何事？）是。對話内
    容是我與洪順興毒品交易的内容。（你稱上述對話內容是與
    洪順興毒品交易的內容，那為何你是撥打電話給張金足？且
    上記通話A：『我們跟你賺1000元就好』、『我在跟他說』、『我
    叫他拿出去給你』，由此通話內容研判係張金足與洪順興共
    同販賣，你作何解釋？）因為張金足與洪順興住在一起，所
    以我如果打洪順興電話找不到他，我就改打張金足的電話，
    而當天應該是我找不到洪順興，所以我打給張金足……我單純
    是要找洪順興買毒品，但我不知道為何張金足會說出這些話
    …（張金足是否知悉洪順興有在販賣毒品？）張金足知悉。
    （承上，你表示張金足沒有在販賣毒品，為何張金足可以決
    定多給你一些第二級毒品甲基安非他命？為何可以說由洪順
    興跟你交易第二級毒品甲基安非他命？為何用張金足的電話
    號碼跟你交易第二級毒品甲基安非他命？）我不知道，但我
    找不到洪順興，我就是找張金足，然後就可以買到第二級毒
    品甲基安非他命。（承上，上記毒品交易有無成功？於何時
    ?何地？交易之毒品種類、數量、金額為何？由何人交付毒
    品？現場尚有何人？駕駛何種車輛？車號？）毒品交易有成
    功，我與洪順興於110年6月6日17時許在茶魔對面《臺南市○○
    區○○路000號》交易毒品，我原本約定要購買價值2,500元之
    第二級毒品甲基安非他命，但我因為没錢了，所以之後我僅
    以1,000元購買第二級毒品甲基安非他命1包《重量約1公克》
    。現場只有我與洪順興2人，洪順興是騎藍或黑色的普重機
    車來交易。」等語（見偵一卷第104-107頁）；於偵訊時證
    稱：「（你稱你通訊監察對話内容是與洪順興毒品交易的内
    容，那為何你是撥打電話給張金足？且上記通話A：『我們跟
    你賺1000就好』、『我再叫他去帶你』、『我叫他拿出去給你』
    、『啊多一點給你喔』，由此通話内容研判係張金足與洪順興
    共同販賣，你作何解釋？）因為張金足與洪順興住在一起，
    所以我如果打洪順興電話找不到他，我就改打張金足的電話
    ，至於張金足是否有和洪順興一起販賣毒品，我真的不知道
    ，但是我知道張金足有把洪順興當成是小弟的情形，洪順興
    也會聽張金足的，所以我個人認為張金足可以幫洪順興做上
    開對話的決定，應該是這個原因，但這也只是我個人的猜想
    。（你稱張金足沒有在販賣毒品，張金足是否知悉洪順興有
    在販賣毒品？）張金足知悉。（從上開譯文文義。張金足還
    有權力跟你議價，決定要多給你數量，且說要轉達洪順興，
    足證張金足在本案至少擔任中間聯繫及磋商數量、價格之人
    ，你有何意見？）我沒有意見。（承上，上記毒品交易有無
    成功？於何時？何地？交易之毒品種類、數量、金額為何？
    由何人交付毒品？現場尚有何人？駕駛何種車輛？車號？）
    毒品交易有成功，我與洪順興於110年6月6日17時許在茶魔
    對面《臺南市○○區○○路000號》交易毒品，我原本約定要購買
    價值2,500元之第二級毒品甲基安非他命，但我因為沒錢了
    ，所以之後我僅以1,000元購買第二級毒品甲基安非他命1包
    ，重量不清楚，大約是1公克。現場只有我與洪順興2人，洪
    順興是騎普重機車來交易，顏色及車牌我不清楚。」等語（
    見偵一卷第215頁）；於原審審理時證稱：「（你說你要跟
    洪順興買毒品時，你持用門號0000000000與洪順興聯絡？你
    都打洪順興的哪一支電話？）是。他們兩個我都有打。（他
    們兩人是指誰？）他們兩個就是指一個洪順興，一個是張金
    足。他們兩人是同居在一起，所以有時候他沒接，我就打給
    她。（有時候洪順興如果沒接的話，你就會打給被告？）對
    。（在110年6月6號下午4點多時，從通訊監察譯文看得出來
    ，當時你有接到電話，是來自門號0000000000登記在張金足
    名下的電話，當時候確實是張金足的門號0000000000電話有
    打給你的門號0000000000電話在聯絡買賣毒品的事情？）有
    。」、「（《提示偵一卷第91-93頁通訊監察譯文》這次是否
    要買毒品？）是。（你當時是過去哪裡拿毒品的？為什麼你
    說『你要來喔』？你到底是要去哪裡？）我要去洪順興那邊。
    （所以接下來怎麼與對方門號0000000000的電話來對談交易
    毒品的內容？）因為我有打洪順興手機，不知道是沒接還是
    沒有開，然後我就打給張金足的電話，說我要找洪順興的人
    ，我不是要找張金足，我就說要買毒品，因為之前就跟洪順
    興講好，我在猜想應該是洪順興不在或者沒接電話還是如何
    ，反正就是被告接的，被告是同居人，被告會告訴他說，如
    果我打來該如何與我對話，我是在猜想，不然他怎麼知道我
    要跟他買。（你與張金足的對話過程中，可能就像你講的洪
    順興沒有接，可能就是有跟張金足交代，為什麼張金足會說
    減一半？）對方講的這個『在減一半喔』、『我們跟你賺1,000
    就好』，我不知道是洪順興還是張金足講的，反正減一半又
    給我賺1,000元，就是變減一半，如果說我要買2,000元，跟
    我說賺1,000元就好，你賺1,000元，我就少1,000元，我要
    如何買到我足夠的量，我的猜想是這樣，我回答他『這樣在
    減一半拉』，我要跟你買2,000元，減1,000元，這樣我身上
    帶的錢就不夠了，我本來要2,000元，我是這樣想的，所以
    我直接回應他。（最後張金足還是有跟你確認，到底是要2
    還是要3，不然你就跟他確認說2粒半就好了，2粒半就是2,5
    00元，這是你們的術語？）她隨便跟我說，我就隨便跟她哈
    拉。」、「（你本來要買2,500元，張金足跟你說我們跟你
    賺1,000元就好，是否就變成你要給他3,500元買2,500元的
    量？）是，我身上就沒有那麼多錢。」等語（見原審卷第18
    2-190頁）。　
　⒋又觀諸附表二編號㈠①、②、④所示之通訊監察譯文內容，被告
    稱：「我們跟你賺1000就好」，證人陳毅偉稱：「謀拉，沒
    那麼多，這樣在減一半拉」，被告稱：「在減一半喔」；被
    告稱：「你身上多少現金要給我拉？」，證人陳毅偉稱：「
    2、3000」；被告稱：「是2還是3要說好」，證人陳毅偉稱
    ：「阿不然兩粒半」；證人陳毅偉稱：「你們在哪我怎麼知
    道」，被告稱：「你就看那天跟你約在哪，一樣在那阿，我
    再叫他去帶你」，證人陳毅偉稱：「茶魔對面拉」，被告稱
    ：「茶魔對面喔，賀拉」；證人陳毅偉稱：「到了餒」，被
    告稱：「到了膩，我叫他出去…啊多一點給你喔…」（見偵一
    卷第92頁）等語後相約見面，卻刻意隱瞞見面目的，如非涉
    及不法，有何隱匿見面目的之必要；另其等亦曾提及買賣毒
    品重量之暗語「賺1000就好」、「2、3000」、「兩粒半」
    ，並在談妥見面地點後旋即結束通話，此與一般親朋好友閒
    話家常之對話有別，卻與實務上常見毒品交易之通話模式相
    符，益證被告與陳毅偉通話，確係為了交易毒品無誤。
  ⒌揆諸被告、共犯洪順興及證人陳毅偉前揭所述，可知渠3 人
    均明知陳毅偉撥打被告持用之門號0000000000號，意在向洪
    順興購買甲基安非他命，且依如附表二編號㈠所示通訊監察
    譯文內容之語意，顯係由被告詢問陳毅偉要購買的甲基安非
    他命數量及約定交易之地點，之後再將此情轉告洪順興，憑
    此堪信被告代洪順興詢問陳毅偉欲購買的甲基安非他命數量
    及交易地點之行為，應認係為販賣毒品之客觀構成要件行為
    。
　⒍又依上開被告、共犯洪順興及證人陳毅偉陳述內容，本案之
    甲基安非他命係由洪順興賣予陳毅偉，所得價金亦全歸洪順
    興所有，被告並無任何利得（此據洪順興於警詢時陳明在卷
    ，見偵一卷第43頁），其僅係受洪順興指示代為與陳毅偉聯
    絡詢問欲購買之甲基安非他命數量及交易之地點，足見被告
    應係基於幫助洪順興販賣甲基安非他命之意思，而非基於為
    自己犯罪之意思為之。惟販賣毒品案件中，就毒品買賣之時
    間、地點、金額數量之磋商，係構成販賣毒品罪之構成要
    件行為，業如前述，被告既知悉洪順興係基於買賣毒品之原
    因，而應允代洪順興與陳毅偉聯絡詢問購買甲基安非他命數
    量及交易之地點，顯已參與實行販賣毒品之構成要件行為，
    依上開說明，仍應負販賣第二級毒品罪責無疑。
　㈢審諸多年來政府為杜絕毒品氾濫，再三宣導教民眾遠離毒品
    ，且相關媒體報導既深且廣，對於毒品之禁絕，應為民眾所
    熟悉。又政府對於查緝施用、轉讓及販賣毒品均嚴格執行，
    販賣毒品罪更係重罪，衡情設若無利可圖或有其他特殊情事
    ，一般持有毒品者當不致輕易交付他人。再佐以毒品價格不
    貲，且販賣毒品亦係違法行為，非可公然為之，且無公定價
    格，不論任何包裝均可任意分裝增減分量，每次買賣價量亦
    可能依交易雙方關係深淺、資力、需求量及對行情之認知、
    來源是否充裕、查緝是否嚴緊，購買者被查獲時供述購買對
    象之可能性風險等情而異其標準，並隨時機動調整，非可一
    概而論，是販賣利得除坦承犯行或價量俱臻明確外，委難查
    悉實情，然縱令販賣者利用價差或量差牟利之方式或有差異
    ，但意圖營利之非法販賣行為則屬同一。查本件雖無從查知
    洪順興購入毒品實際成本為何，然其與陳毅偉彼此既非近親
    或有何特殊交誼，當無可能甘冒重責而無償交付上述毒品之
    理，足認洪順興確實利用販入毒品後再賣出，以獲取價差或
    量差之利益，其主觀上有販賣毒品以營利之意圖至為明確。
　㈣至起訴書記載洪順興與陳毅偉交易毒品之時間為「110年6月6
    日16時50分許」，然觀諸附表二編號㈠④之通訊監察譯文，通
    話時間係16時49分43秒許，通話內容為：「B：喂，到了餒
    。A：到了膩，我叫他出去……」等語，意指陳毅偉告知被告
    其已抵達約定地點，被告表示會叫洪順興前往與陳毅偉交易
    ，足見陳毅偉是時尚未與洪順興見面交易，堪信本件交易時
    間應係「16時49分43秒通聯後某時」，起訴書之記載顯然有
    誤，惟此部分誤載尚不影響前揭犯罪事實之認定，應由本院
    逕予更正。　
　㈤綜上所述，本件事證明確，被告之犯行洵堪認定，自應依法
    論科。
三、論罪科刑部分：
　㈠按甲基安非他命係毒品危害防制條例第2條第2項第2款所規定
    之第二級毒品，不得非法販賣。核被告所為，係犯毒品危害
    防制條例第4條第2項之販賣第二級毒品罪。被告基於幫助洪
    順興販賣第二級毒品之犯意，而為前開代洪順興與陳毅偉聯
    絡詢問購買甲基安非他命數量及交易之地點之構成要件行為
    ，應與洪順興論以販賣第二級毒品之共同正犯。
  ㈡本件刑之減輕事由：
　⒈毒品危害防制條例第17條第2項規定「犯第4條至第8條之罪於
    偵查及審判中均自白者，減輕其刑」，固指偵查及審判中均
    有自白而言。然所謂自白乃對自己之犯罪事實全部或主要部
    分為肯定供述之意。又自白著重在使過去之犯罪事實再現，
    與該事實應受如何之法律評價，係屬二事。至行為人之行為
    應如何適用法律，係屬法院就所認定之事實，本於職權而為
    法律上之評價，故被告自白，並不以自承所犯之罪名為必要
    （最高法院102年度台上字第3888號判決意旨參照）。本件
    茲據被告前於偵查、原審及本院針對知悉洪順興販賣毒品予
    陳毅偉，並代為接聽電話洽定交易金額、地點再為轉知之情
    均供承明確，僅就法律上應評價為共同正犯或幫助犯有所抗
    辯，仍堪認對共同販賣毒品之構成要件事實業已自白，依上
    揭說明仍應同依前開規定減輕其刑。
　⒉又刑法第59條規定犯罪之情狀可憫恕者，得酌量減輕其刑，
    其所謂「犯罪之情狀」，與同法第57條規定科刑時應審酌之
    一切情狀，並非有截然不同之領域，於裁判上酌減其刑時，
    應就犯罪一切情狀（包括第57條所列舉之10款事項），予以
    全盤考量，審酌其犯罪有無可憫恕之事由（即有無特殊之原
    因與環境，在客觀上足以引起一般同情，以及宣告法定最低
    度刑，是否猶嫌過重等等），以為判斷。而販賣第二級毒品
    罪之法定刑雖為無期徒刑或10 年以上有期徒刑，得併科1千
    5百萬元以下罰金，然同為販賣第二級毒品之人，其原因動
    機不一，犯罪情節未必盡同，或有大盤毒梟者，亦有中、小
    盤之分，甚或僅止於吸毒者友儕間為求互通有無之有償轉讓
    者亦有之，其販賣行為所造成危害社會之程度自屬有異，法
    律科處此類犯罪，所設之法定最低本刑卻同為「無期徒刑或
    10 年以上有期徒刑，得併科1千5百萬元以下罰金」，不可
    謂不重。於此情形，倘依其情狀處以較輕之徒刑，即足以懲
    儆，並可達防衛社會之目的者，自非不可依客觀之犯行與主
    觀之惡性二者加以考量其情狀，是否有可憫恕之處，適用刑
    法第59條之規定酌量減輕其刑，期使個案裁判之量刑，能斟
    酌至當，符合比例原則。被告就本案所為販賣第二級毒品之
    犯行，其無視國家對於杜絕毒品危害之禁令，固值非難，然
    考量被告係因同案共犯洪順興之指示，始與購毒者陳毅偉聯
    絡交易毒品事宜，然並未經手毒品及交易之價款、亦未取得
    任何犯罪所得，又販賣之次數僅1 次、對象僅1 人，且交易
    金額僅為1,000 元，顯見情節尚屬輕微，縱依毒品危害防制
    條例第17條第2項規定減輕其刑後，處以法定最低刑度（有
    期徒刑5年），仍嫌過重，客觀上應有可堪憫恕之處，爰依
    刑法第59條規定酌予減輕其刑。
　⒊被告有上開2種刑之減輕事由，爰依刑法第70條規定遞減之。
  ㈢檢察官移送併辦（共同販賣第二級毒品予陳毅偉）部分，與
    起訴（共同販賣第二級毒品予陳毅偉）部分，事實同一，為
    起訴效力所及，本院自應一併審理。　　
四、撤銷改判之理由：
　㈠原判決認被告幫助販賣第二級毒品部分罪證明確，予以論罪
    科刑，固非無見。然查，被告就洪順興販賣甲基安非他命予
    陳毅偉之過程中，已參與販賣第二級毒品罪構成要件行為之
    實行，即便基於幫助洪順興販毒之意而為，亦應成立共同販
    賣第二級毒品罪，已如前述，則原判決就此部分之適用法律
    ，容有違誤，檢察官就此部分提起上訴，認被告應成立共同
    販賣第二級毒品罪，為有理由，自應由本院將原判決關於此
    部分予以撤銷改判。
　㈡爰審酌被告前有施用毒品、詐欺之前科，有臺灣高等法院被
    告前案紀錄表在卷可參，素行尚非良好；又無視於毒品對於
    國民健康之戕害及國家對於杜絕毒品犯罪之禁令，參與洪順
    興販賣第二級毒品甲基安非他命予陳毅偉之行為，助長購毒
    者施用毒品之惡習及毒品之流通，危害社會秩序及他人身心
    健康，但終究販賣對象僅有1 人、交易之數量及金額不多、
    又未取得任何不法利益，且犯後坦承犯行，態度尚稱良好，
    兼衡其犯罪動機、目的、方法，及其自陳國中肄業之智識程
    度、在棉被工廠工作、月收入約27,000元，離婚、育有5名
    子女（3名已成年，2名未成年）之家庭生活狀況等一切情狀
    ，量處如主文第二項所示之刑。
五、沒收之說明：
　㈠扣案如附表一所示之0000000000號行動電話1支（含SIM卡1張
    ），為被告犯本案共同販賣第二級毒品罪所用之物，業據被
    告供承在卷，復有如附表二編號㈠所示通訊監察譯文在卷可
    參，爰依毒品危害防制條例第19條第1項規定，宣告沒收之
    。
　㈡又被告就本案並未獲得任何利益，已如上述，即無沒收犯罪
    所得之問題。又其餘扣案物品，因無證據證明與本案共同販
    賣第二級毒品罪有關，爰不宣告沒收。
貳、無罪部分：
一、公訴意旨略以：被告與洪順興共同意圖營利，基於販賣第二
    級毒品之犯意聯絡，由被告負責持用如附表一所示行動電話
    與王義豪聯繫購買甲基安非他命事宜後，將該行動電話交由
    洪順興接聽，由洪順興與王義豪磋商毒品價格後，隨於110
    年6月20日0時30分許，在臺南市○○區○○里○○000○00號前，以
    500元之價格，販賣第二級毒品甲基安非他命予王義豪（即
    起訴書附表編號2部分）。因認被告涉犯毒品危害防制條例
    第4條第2項之販賣第二級毒品罪嫌。　
二、犯罪事實應依證據認定之，不能證明被告犯罪者，應諭知無
    罪之判決，刑事訴訟法第154 條第2 項、第301 條第1 項分
    別定有明文。又認定不利於被告之事實，須依積極證據，苟
    積極證據不足為不利於被告事實之認定時，即應為有利於被
    告之認定，更不必有何有利之證據；另認定犯罪事實所憑之
    證據，雖不以直接證據為限，間接證據亦包括在內，然而無
    論直接或間接證據，其為訴訟上之證明，須於通常一般之人
    均不致有所懷疑，而得確信為真實之程度者，始得據為有罪
    之認定，倘其證明尚未達於此一程度，而有合理性懷疑存在
    時，即不得遽為被告犯罪之認定（最高法院30年上字第816
    號、76年台上字第4986號判決意旨參照）。再刑事訴訟法第
    161 條第1 項規定：檢察官就被告犯罪事實，應負舉證責任
    ，並指出證明之方法。因此，檢察官對於起訴之犯罪事實，
    應負提出證據及說服之實質舉證責任。倘其所提出之證據，
    不足為被告有罪之積極證明，或其指出證明之方法，無從說
    服法院以形成被告有罪之心證，基於無罪推定之原則，自應
    為被告無罪判決之諭知（最高法院92年台上字第128 號判決
    意旨參照）。
三、公訴意旨認被告涉犯此部分共同販賣第二級毒品罪嫌，無非
    係以：⑴被告之供述、⑵另案被告洪順興於警詢及偵查中之陳
    述、⑶證人王義豪於警詢及偵查中之證述、⑷如附表二編號㈡
    所示通訊監察書及譯文、高雄市政府警察局林園分局搜索扣
    押筆錄、扣押物品目錄表等證據，資為其主要論據。訊據被
    告堅詞否認有此部分之販賣第二級毒品甲基安非他命之犯行
    ，辯稱：洪順興擅自將伊之電話號碼留給王義豪，伊並不知
    情，伊接到王義豪之來電後，就將電話交給洪順興接聽，伊
    不知道王義豪打電話找洪順興要做什麼等語。　　　
四、經查：
  ㈠王義豪於110年6月20日0時15分許，撥打電話至被告持用之如
    附表一所示行動電話，先由被告接聽，被告旋將電話交由洪
    順興接聽，之後洪順興於110年6月20日0時30分許，在臺南
    市○○區○○里○○000○00號前，以500元之價格，出售第二級毒
    品甲基安非他命1包予王義豪等事實，業經證人洪順興於警
    詢及偵查時陳述、證人王義豪於警詢、偵查及原審審理時證
    述綦詳，且有臺灣高雄地方法院110年聲監字第363號、110
    年聲監續字第766號通訊監察書及電話附表、如附表二編號㈡
    所示之通訊監察譯文（見偵一卷第79-82、93-94頁）附卷可
    稽，復為被告所不爭執，此部分之事實固堪認定。
  ㈡惟證人王義豪於警詢、偵查及原審審理時證稱：洪順興換電
    話時，有說如附表一所示行動電話門號也找的到他，伊不知
    道該門號是洪順興的女朋友的；當天伊打洪順興的電話找不
    到人，才打如附表一所示行動電話門號，是女生的聲音，伊
    知道是洪順興的女朋友，伊就說要找洪順興，之後是洪順興
    出來外面交付毒品，沒看到他女朋友等語（見偵一卷第124-
    126、245-246頁；原審卷第174-180頁）；核與證人洪順興
    於警詢、偵查中陳稱：當天是伊一人與王義豪交易，與被告
    沒有關係等語（見偵一卷第43-44、255-256頁）大致相符。
    依據上開證人王義豪、洪順興之陳述可知，王義豪欲購買毒
    品之對象為洪順興，僅因聯絡不到洪順興，才撥打被告之電
    話，王義豪與洪順興約好購買毒品之價錢後，二人單獨碰面
    並完成毒品交易，被告僅有在王義豪撥打其持用之行動電話
    時，接聽電話而已。
  ㈢又觀之如附表二編號㈡所示通訊監察譯文，王義豪於110年6月
    20日0時15分許撥打被告持用之0000000000號行動電話，由
    被告接聽時，即自稱「豪阿」並詢問「興哥」洪順興在哪，
    被告稱「你頭阿」，王義豪再回稱「豪阿，今天下午有在大
    腸香腸那裡遇到你們的那個」後，即由洪順興接聽並與王義
    豪商討毒品交易之事直到通話結束。據此，被告僅是在王義
    豪撥打其持用之行動電話之初始，被動接聽電話而已，似不
    知「豪阿」是誰，且被告於接聽電話後，還在確認王義豪是
    何人時，即改由洪順興接聽並與王義豪商討毒品交易之事直
    到通話結束，之後亦是由洪順興一人與王義豪完成毒品交易
    ，卷內又無任何證據證明被告有如起訴書所指與王義豪聯繫
    購買甲基安非他命之事，則被告是否有於上開時間、地點，
    與洪順興共同販賣第二級毒品甲基安非他命予王義豪，實有
    合理懷疑，尚難逕以販賣第二級毒品罪相繩。
  ㈣綜合上述，檢察官所舉證據，尚不足證明被告確有與洪順興
    共同販賣第二級毒品予王義豪之犯行。此外，復查無其他積
    極證據足認被告有何上開共同販賣第二級毒品予王義豪之犯
    行，揆諸前揭法條及判決意旨，既不能證明被告此部分犯罪
    ，自應為被告無罪之諭知。
五、原審因而以不能證明被告有此部分共同販賣第二級毒品予王
    義豪之犯行而為被告無罪之諭知，核無違誤。檢察官提起上
    訴，並未提出足以影響原判決之新事證，僅就原審依職權為
    證據取捨及心證形成之事項，再為爭執，並對於原審取捨證
    據及判斷其證明力職權之適法行使，仍持己見為不同之評價
    ，檢察官所負提出證據與說服責任之實質舉證責任既仍有欠
    缺，即應蒙受不利之訴訟結果。從而，檢察官此部分之上訴
    自難認有理由，應予以駁回。　
六、臺灣臺南地方檢察署111年度偵字第20770號移送併辦意旨書
    附表編號2部分，與起訴書附表編號2之事實完全相同，縱使
    起訴書附表編號2部分經本院諭知無罪判決，併案事實仍屬
    本院審理範圍而無庸退併辦，附此敘明。　　
據上論斷，應依刑事訴訟法第368條、第369條第1項前段、第364
條、第299條第1項前段（僅引程序法），判決如主文。
本案經檢察官許友容提起公訴，檢察官張佳蓉移送併辦，檢察官
盧駿道提起上訴，檢察官葉耿旭到庭執行職務。  
中　　華　　民　　國　　111 　年　　12　　月　　13　　日
                  刑事第一庭    審判長法  官  陳連發
                                      法  官  洪榮家   
                                      法  官  何秀燕
以上正本證明與原本無異。
有罪部分，檢察官、被告如不服本判決應於收受送達後20日內向
本院提出上訴書狀，其未敘述上訴理由者，並得於提起上訴後20
日內向本院補提理由書（均須按他造當事人之人數附繕本）「切
勿逕送上級法院」。
無罪部分，檢察官如不服本判決應於收受本判決後20日內向本院
提出上訴書，其未敘述上訴理由者並得於提起上訴後20日內向本
院補提理由書（但應受刑事妥速審判法第9條規定之限制）。被
告不得上訴。
　　　　　　　　　　　　　　　　　　　書記官  翁心欣
中　　華　　民　　國　　111 　年　　12　　月　　13　　日

附錄本案論罪科刑法條：
毒品危害防制條例第4條
製造、運輸、販賣第一級毒品者，處死刑或無期徒刑；處無期徒
刑者，得併科新臺幣3千萬元以下罰金。
製造、運輸、販賣第二級毒品者，處無期徒刑或10年以上有期徒
刑，得併科新臺幣1千5百萬元以下罰金。
製造、運輸、販賣第三級毒品者，處7年以上有期徒刑，得併科
新臺幣1千萬元以下罰金。
製造、運輸、販賣第四級毒品者，處5年以上12年以下有期徒刑
，得併科新臺幣5百萬元以下罰金。
製造、運輸、販賣專供製造或施用毒品之器具者，處1年以上7年
以下有期徒刑，得併科新臺幣1百50萬元以下罰金。
前五項之未遂犯罰之。

刑事妥速審判法第9條
除前條情形外，第二審法院維持第一審所為無罪判決，提起上訴
之理由，以下列事項為限：
一、判決所適用之法令牴觸憲法。
二、判決違背司法院解釋。
三、判決違背判例。
刑事訴訟法第377條至第379條、第393條第1款規定，於前項案件
之審理，不適用之。

附表一（扣案工具）
名稱 不詳廠牌行動電話1支（含門號0000000000號SIM卡1張） 

附表二（通訊監察譯文）
 編號    通話日期  通話時間  監察號碼/受監(Ａ) 方向 非監察號碼/對向(Ｂ)        監察譯文           備註   ㈠ 110年6月6日 ①16時33分06秒 0000000000 張金足 ← 0000000000 陳毅偉 Ａ：喂。 Ｂ：喂，怎麼都沒接電話， 　　沒開喔？ Ａ：他的電話喔？(指洪順興) Ｂ：恩。 Ａ：可能手機沒電了吧。 Ｂ：阿跑去哪？ Ａ：他在家睡覺阿。 Ｂ：阿你們都定丟阿腻（台 　　語），幹。 Ａ：現在防疫期間是能去哪。 Ｂ：阿你沒去申請防疫纾困，你不是可以請。  Ａ：他也可以請阿，今天禮拜日要請什麼。  Ｂ：阿巄定丟阿喔（台語）。 Ａ：恩。 Ｂ：幹。 Ａ：你等一下喔。 Ｃ（洪順興）：喂。 Ｂ：阿定丟阿腻（台語），麥怕本阿恩（台語）。 Ｃ：不然要怎麼辦？也不能 　　去哪阿。 Ｂ：去再發拉。（指販賣毒品） Ｃ：黑。 Ｂ：那個半個多少。（指毒品重量） Ｃ：半ㄟ。 Ｂ：黑。 Ｃ：喔...電話中不要... Ｂ：喔。 Ｃ：我再問看看。 Ｂ：安餒喔，阿馬上問馬上有嗎？ Ｃ：馬上有阿。 Ｂ：那你幫我問看看，謝謝蛤。　 1、附於偵一卷第91-93頁。 2、臺灣高雄地方法院110年聲監續字第766號通訊監察書。   ②16時37分11秒 0000000000 張金足 → 0000000000 陳毅偉 Ａ：喂，你要來喔？ Ｂ：黑，我跟你說我如果去你那，你不要雅琪那邊的人知道。  Ａ：我跟你說沒有再聯絡那裡的你聽不僅喔。 Ｂ：不然他們那邊的怎麼都知道我跑來你這，回去都馬上知道。 (中間閒聊） Ａ：我跟你說喔。 Ｂ：說什麼？ Ａ：我們跟你賺1000就好。 Ｂ：謀拉，沒那麼多，這樣在減一半拉。 Ａ：在減一半喔。 Ｂ：恩。 Ａ：阿你身上多少現金要給我拉？ Ｂ：2、3000。 Ａ：是2還是3要說好拉。 Ｂ：阿不然兩粒半。（指現金2千5百元) Ａ：賀拉，我跟他說。 Ｂ：兩粒半ㄟ雞蛋喔。 Ａ：賀拉哈哈哈我在跟他說。 Ｂ：你們在哪我怎麼知道。 Ａ：你就看那天跟你約在哪，一樣在那阿，我再叫他去帶你。 Ｂ：茶魔對面拉。(指台南市○○區○○路000號） Ａ：茶魔對面喔，賀拉。    ③16時48分34秒 0000000000 張金足 ← 0000000000 陳毅偉 <<未接通>>    ④16時49分43秒 0000000000 張金足 ← 0000000000 陳毅偉 Ｂ：喂，到了餒。 Ａ：到了膩，我叫他出去，ㄟㄟ我們這裡不方便讓你進來，我叫他拿出去給你。 Ｂ：賀拉賀拉。 Ａ：啊多一點給你喔。 Ｂ：蛤？ Ａ：啊多一點給你喔。 Ｂ：雞還是鴨，雞喔。 Ａ：黑拉。   ㈡ 110年6月20日 00時15分35秒 0000000000 張金足 ← 0000000000 王義豪 Ａ：喂。 Ｂ：喂，阿姐，興哥呢？ Ａ：蛤？ Ｂ：興哥勒？我豪阿。 Ａ：你頭阿。  Ｂ：豪阿，今天下午有在大腸香腸那裡遇到你們的那個。 Ｃ(洪順興)：喂。 Ｂ：喂，阿你在幹嘛？ Ｃ：勒睏阿。 Ｂ：睏三小，起來起來我要過去找你餒。 Ｃ：喔。 Ｂ：ㄟㄟㄟ，我早上不是有拿500元還你，我想說湊1000元，我再拿500元給你，這樣好不好。  Ｃ：恩。 Ｂ：就是下午的時候是不是有還500元了，我現在拿500元給你湊1000元，這樣你有聽的僅我的意思嗎？ Ｃ：有拉。 Ｂ：這樣你大概5分鐘後出來。  1、附於偵一卷第93-94頁。 2、臺灣高雄地方法院110年聲監續字第766號通訊監察書。 

　
【卷目索引】
⒈臺灣高雄地方檢察署110年度偵字第20006號卷，即偵一卷 
⒉臺灣臺南地方檢察署110年度偵字第23415號卷，即偵二卷 
⒊高雄市政府警察局林園分局高市警林分偵字第11170125800號卷
  ，即併警卷 
⒋臺灣臺南地方檢察署111年度偵字第3663號卷，即併偵卷 
⒌原審111年度訴字第215號卷，即原審卷 
⒍本院111年度上訴字第1051號卷，即本院卷